【裁判字號】    97,交易,703
【裁判日期】    980306
【裁判案由】    過失傷害
【裁判全文】
臺灣臺中地方法院刑事判決             97年度交易字第703號
公  訴  人  臺灣臺中地方法院檢察署檢察官
被      告  丙○○
選任辯護人  張富慶律師
            韓銘峰律師
上列被告因過失傷害案件，經檢察官提起公訴（97年度偵字第
8978號），本院判決如下：
    主    文
丙○○無罪。
    理    由
一、公訴意旨略以：被告丙○○於民國96年9月21日上午10時20
    分許，駕駛車牌號碼0385－LQ號自用小客車，沿臺中縣沙鹿
    鎮○○路由北往南方向行駛，行駛至臺中縣沙鹿鎮○○路與
    中棲路之交岔路口時，其原應注意駕駛汽車與其他車輛進入
    同一車道併行時，應注意鄰車動態及安全間隔。而依當時天
    候晴、日間自然光線、柏油路面乾燥無缺陷、無障礙物、視
    距良好等情狀，亦無不能注意之情事，乃竟疏未注意及此，
    適左方有告訴人乙○○騎乘車牌號碼FA8－565號重型機車搭
    載林紀好，沿臺中縣沙鹿鎮○○路由東往西方向行駛，行駛
    至臺中縣沙鹿鎮○○路與光華路口時，左轉駛入臺中縣沙鹿
    鎮○○路往南方向行駛，被告駕駛之上開自用小客車左側車
    身因而與告訴人乙○○騎乘之上開重型機車右側車身發生擦
    撞，致告訴人乙○○、林紀好均人車倒地，告訴人乙○○並
    受有頭部外傷併腦震盪之傷害、林紀好則受有頭部外傷合併
    左側急性硬腦膜下血腫、瀰漫性蜘蛛膜下腔出血、嚴重腦腫
    脹、呼吸衰竭、意識不清、無法言語及無法行動等重傷害等
    語，因認被告涉犯刑法第284條第1項前段之過失傷害罪及同
    項後段過失傷害致重傷罪嫌。
二、按犯罪事實應依證據認定之，無證據不得認定犯罪事實；不
    能證明被告犯罪或其行為不罰者，應諭知無罪之判決，刑事
    訴訟法第154條第2項、第301條第1項分別定有明文。又認定
    犯罪事實所憑之證據，無論係直接證據或間接證據，其為訴
    訟上之證明，須於通常一般之人均不致有所懷疑，而得確信
    其為真實之程度者，始得據為有罪之認定，倘其證明尚未達
    到此一程度，而有合理之懷疑存在，復無其他調查途徑可尋
    ，法院即應為無罪之判決，最高法院76年臺上字第4986號著
    有判例。
三、公訴人認被告涉有過失傷害之罪嫌，無非係以：告訴人乙○
    ○、甲○○（即被害人林紀好之配偶）之指訴、道路交通事
    故調查報告表、道路交通事故調查報告表、道路交通事故談
    話紀錄表、現場照片、現場監視器翻拍照片、員警職務報告
    交通事故肇事人自首情形紀錄表等資料以為論據。訊據被告
    固坦承：於前開時間、地點，駕駛上揭自用小客車與告訴人
    乙○○所騎乘之機車發生碰撞，致告訴人乙○○、被害人林
    紀好受傷之事實，惟堅詞否認有何過失傷害之犯行，辯稱：
    當天伊沿光華路由北往南直行，伊的行向是綠燈，車速約30
    多，不超過40，是告訴人乙○○闖紅燈，且未依規定兩段式
    左轉，才會導致發生本件車禍，伊沒有過失等語。經查：
(一)、被告與告訴人乙○○於上開時間、地點，發生本件交通事故
    之事實，業據被告於警詢、偵訊及本院審理時供述無訛，復
    經告訴人乙○○於警詢、偵訊時指述在卷，並有道路交通事
    故現場圖、道路交通事故調查報告表(一)、(二)、肇事現場及車
    損照片附卷可參；而告訴人乙○○因本件交通事故，受有頭
    部外傷併腦震盪之傷害；被害人林紀好則受有頭部外傷合併
    左側急性硬腦膜下血腫、瀰漫性蜘蛛膜下腔出血、嚴重腦腫
    脹、呼吸衰竭、意識不清、無法言語及無法行動等傷害，有
    童綜合醫院診斷證明書2份在卷可憑，則告訴人乙○○、被
    害人林紀好2人確實係因本件車禍而導致前述傷害之結果，
    是被告之駕駛行為與告訴人之傷害結果間具有相當因果關係
    。
(二)、惟按刑法上之過失，係指行為人按其情節應注意，並能注意
    而不注意者，或行為人對於構成要件事實，雖預見其能發生
    而確信其不發生者而言，刑法第14條定有明文，故刑法上過
    失行為之成立，應以行為人對該過失行為所生之構成要件結
    果、因果歷程有客觀預見可能性及主觀預見可能性，且行為
    人基於此預見之可能性，而有違反客觀上之注意義務致構成
    要件事實發生者，始足當之。再者，汽車駕駛人對於防止危
    險發生之相關交通法令之規定，業已遵守，並盡相當之注意
    義務，以防止危險發生，始可信賴他人亦能遵守交通規則並
    盡同等注意義務，若因此而發生交通事故，得主張信賴原則
    為由免除過失責任，最高法院84年度臺上字第5360號判例可
    資參照。又按機器腳踏車行駛在已劃分快慢車道之道路時，
    雙向道路應在最外側快車道及慢車道行駛，且由同向二車道
    進入一車道，應讓直行車道之車輛先行，道路交通安全規則
    第99條第1項第2、4款亦分別定有明文。
(三)、告訴人乙○○雖於偵查中陳稱：當時伊載著伊母親林紀好，
    行車方向沿中棲路慢車道，由東往西方向行駛，左轉入光華
    路，當時中棲路方向的號誌伊不記得，左轉時光華路的號誌
    伊也不記得了。伊之所以不二段式左轉，是因伊要左轉時，
    有看到四周都沒有車，所以伊才左轉云云。惟查：
１、經本院勘驗案發當時路口之監視錄影記錄，該監視器畫面監
    視器九部分：10時17分28秒左右，光華路上有車輛通行，待
    10時17分40秒左右，1輛黑色休旅車由光華路左轉至中棲路
    後，於10時17分42秒左右，告訴人所騎乘之機車由監視器畫
    面右下方處騎車轉入光華路，被告所駕駛之自用小客車於10
    時17分43秒，由監視器畫面右方即光華路上靠外車道通行；
    監視器十部分：10時17分31秒左右，光華路上有車輛通行，
    10時17分46秒時告訴人所騎乘之機車駛入光華路內車道，10
    時17分47秒，被告所駕駛之自用小客車與告訴人所騎乘之機
    車發生碰撞，有本院勘驗筆錄在卷可參（見本院98年2月20
    日審理筆錄），復參以案發現場路口之號誌時向（見臺中縣
    警察局清水分局98年1月6日中縣清警偵字第0980000041號函
    所附具案發路口現場照片，附於本院審理卷第39、45至48頁
    ），則當時路口之行車動向，被告行車方向號誌應係綠燈，
    被告係依綠燈號誌直行駛入該交岔路口，而告訴人乙○○行
    車方向應係紅燈，告訴人乙○○騎乘機車闖越紅燈，且告訴
    人乙○○騎乘機車自中棲路慢車道左轉駛入光華路由北往南
    之方向，未依規定為二段式左轉。
２、又依路口監視錄影畫面及監視錄影翻攝照片以觀，告訴人所
    騎乘之機車係於10時17分42秒許，行駛至中棲路與光華路口
    之中央，欲自中棲路左轉入光華路，被告所駕駛之自用小客
    車則於10時17分43秒，沿光華路行駛至光華路與中棲路口（
    在中棲路西向東方向快慢車道之分隔島），於10時17分46秒
    被告所駕駛之自用小客車與告訴人乙○○所騎乘之機車併行
    （位置係在中棲路與光華路口，尚未逾越光華路之斑馬線，
    ），於10時17分48秒發生碰撞，有監視錄影翻攝照片（見警
    卷第10頁）、監視錄影光碟乙份在卷可參，則自告訴人乙○
    ○所騎乘之機車轉入該路口至與被告所駕駛之自用小客車發
    生碰撞，時間僅只6秒。
３、被告於本院審理時陳稱：伊當時是綠燈直行，兩邊是紅燈，
    伊不知道告訴人的機車是如何從伊車子的左側來。伊當時確
    實沒有看到告訴人的機車，伊當時擔心右側有機車來，因為
    當時有車道縮減，所以伊的車子靠往左邊行駛等語（見本院
    98年1月16日審理筆錄）。被告沿光華路外側車道由北往南
    方向行駛至中棲路口時，光華路之車道由二線道縮減為一線
    道，有現場照片附卷可參（見本院審理卷第45頁），又依本
    件道路交通事故現場圖，本件案發現場地面完全無剎車之痕
    跡（見警卷第14頁），衡諸常情，若駕駛人發現有其他車輛
    或異物侵入其所行進之車道，直覺反應為踩剎車停止行進，
    惟本件被告並未有踩剎車之情形，顯見被告當時確未看見告
    訴人乙○○之機車侵入其車道。
４、本件被告行經中棲路與光華路口時，因光華路自二線道縮減
    為一線道，故被告自外側車道往左向內側車道行駛。又依一
    般駕駛習慣，因信賴路上之駕駛人會遵守交通法規行駛，故
    車輛行經交岔路口時，注意力會集中於車前、車輛右方。案
    發當時被告係綠燈直行於其車道上，告訴人乙○○騎乘機車
    於該路口，本應二段式左轉，然其不僅未依二段式左轉，且
    左轉彎車未讓直行車，甚且闖越紅燈，自被告之左側侵入被
    告車道，於此情形下，被告並無可採取足以避免發生交通事
    故結果之舉措，自此客觀情狀以觀，自難課以被告何防範或
    避免結果發生之作為。
５、至臺灣省車輛行車事故覆議鑑定委員會覆議認：被告駕駛自
    用小客車與告訴人乙○○駕駛重機車，行經肇事地進入同一
    車道併行時，互未注意鄰車動態及安全間隔，致發生肇事之
    可能性較大，有該委員會97年8月18日覆議字第0976203163
    號函在卷可參（見偵查卷第18頁），然被告所駕駛之自用小
    客車於10時17分46秒與告訴人乙○○所騎乘之機車併行，當
    時位置係在中棲路與光華路口，尚未逾越光華路之斑馬線，
    於10時17分48秒發生碰撞乙情，已詳如前述，又告訴人乙○
    ○所騎乘之機車刮地痕起點離斑馬線之距離為1.5公尺，有
    道路交通事故現場圖在卷可參（見警卷第14頁），則告訴人
    乙○○之機車僅與被告車輛併行2秒即發生碰撞，且該機車
    自該路口進入光華路車道1.5公尺即倒地，則告訴人自左側
    侵入被告車道，旋即發生碰撞，尚難認該二車有併行，被告
    於此情形下有注意鄰車動態及安全間隔之可能，是上開覆議
    意見容有誤會，尚無足以逕採為認定被告確有過失之依據，
    而為被告不利之認定。
(四)、綜上所述，本件告訴人乙○○、被害人林紀好固因本件車禍
    受有上開傷害，然被告是否涉犯刑事過失傷害罪責，仍應依
    憑證據認定之，不得主觀推斷臆測。被告既無應注意、能注
    意而未盡注意義務之情事，自屬不可歸責，要難苛令其負過
    失傷害之罪責。公訴人之舉證，尚無足以證明被告有應注意
    、能注意而不注意之過失情節，而仍有合理之懷疑存在，即
    尚未達於通常一般之人均不致有所懷疑，而得確信其為真實
    之程度，本院即無從形成被告有罪之確信。此外，本院復查
    無其他積極證據，足資證明被告之駕駛行為，對於肇致告訴
    人乙○○、被害人林紀好受有傷害之本件交通事故有何過失
    情事，尚難遽以過失傷害罪責相繩。本件既不能證明被告犯
    罪，揆諸首揭說明，自應為被告無罪判決之諭知。
據上論斷，應依刑事訴訟法第301條第1項，判決如主文。
中    華    民    國    98    年    3     月     6    日
                        臺灣臺中地方法院刑事第十五庭
                            法  官  劉麗瑛
以上正本證明與原本無異。
如不服本判決應於收受判決後10日內向本院提出上訴書狀，並應
敘述具體理由；其未敘述上訴理由者，應於上訴期間屆滿後20日
內向本院補提理由書（均須按他造當事人之人數附繕本）「切勿
逕送上級法院」。
                            書記官  王玟
中    華    民    國    98    年    3     月     6    日


司法院資訊處製作；財團法人民間司法改革基金會備份。
